臺灣高等法院刑事判決
109年度上易字第836號
上  訴  人  臺灣臺北地方檢察署檢察官
被      告  洪子姚



上列上訴人因被告妨害名譽案件，不服臺灣臺北地方法院108年
度審易字第2338號，中華民國109年3月16日第一審判決（起訴案
號：臺灣臺北地方檢察署108年度偵緝字第1225號），提起上訴
，本院判決如下：
    主  文
上訴駁回。
    事  實
乙○○為臉書粉絲專頁「中古手機手工藝品專業精品買賣購物中心
」（下稱粉絲專頁）之買家，甲○○則為該粉絲專頁之版主即賣家
。乙○○明知甲○○並未對乙○○所下標商品置之不理，並多次表示要
面交或寄送，因不滿未收到所下標商品，竟意圖散布於眾，基於
加重誹謗之犯意，於民國107年12月7日某時，在不詳地點，利用
電腦設備連結網際網路至臉書，以「奇米」之暱稱，在該粉絲專
頁上貼文「我從10月23、11月2日轉帳給你後，一直都是我主動
問你是否要面交或寄給我而你完全置之不理...甲○○...」等不實
言論，供不特定多數人上網觀覽，足以貶損甲○○之名譽。
    理  由
一、本案作為認定事實所引用被告以外之人於審判外之供述證據
    ，均未經當事人於言詞辯論終結前聲明異議，本院審酌各該
    證據資料製作時之情況，亦無違法不當及證明力明顯過低之
    瑕疵，依刑事訴訟法第159條之5規定，認均有證據能力。
二、被告乙○○於本院審理中未到庭，其於原審審理中矢口否認有
    何加重誹謗之犯行，辯稱：我並未在該粉絲專頁上發表上開
    言論，告訴人甲○○說「奇米」是我兒子還是我，這個帳號我
    沒有去看，我兒子說他的帳號被盜用了云云。經查：
　㈠被告於107年10月20日至同年11月25日以「奇米」之暱稱在該
    粉絲專頁上下標商品，並與告訴人互相傳送臉書訊息乙情，
    業據被告於偵查中坦承不諱(偵緝卷第34頁)，核與告訴人於
    偵查中之指訴情節相符(偵卷第233至236頁)，並有被告與告
    訴人之臉書訊息存卷可查(偵卷第103至156頁)；又「奇米」
    於107年12月7日在該粉絲專頁上貼文「我從10月23、11月2
    日轉帳給你後，一直都是我主動問你是否要面交或寄給我而
    你完全置之不理...甲○○...」等言論，亦有該粉絲專頁網頁
    資料在卷可佐(偵卷第173頁)，上開事實首堪認定。
　㈡被告雖辯稱其並未在該粉絲專頁上發表上開言論，「奇米」
    是其子之帳號，被他人盜用云云。然被告於107年10月20日
    至同年11月25日以「奇米」之暱稱在該粉絲專頁上下標商品
    ，並與告訴人互相傳送臉書訊息，已如前述，觀諸被告與告
    訴人之臉書訊息內容，可見被告於107年10月23日表示匯款
    成功，告訴人於同年10月24日回以會寄出商品，嗣被告於同
    年10月25日表示想要貼換手機，告訴人回以會先送商品過去
    ，並與被告相約面交，惟被告表示睡了，故告訴人未交付商
    品，後告訴人傳送手鍊照片予被告，並表示要面交，然被告
    回稱當天不行，並與告訴人相約同年11月6日面交，其後告
    訴人於同年11月2日至6日多次傳送手鍊照片予被告，惟被告
    均未回應，嗣告訴人於同年11月10日再度表示要面交，被告
    仍未就交貨一事予以回應，告訴人乃於同年11月13日表示先
    取消藝品部分，惟被告卻回以不要取消，嗣被告於同年11月
    24日詢問手機可否更換型號，經告訴人表示同意，並傳送手
    機得標訊息予被告，嗣被告於同年11月26日表示弟弟鬧事要
    殺人，告訴人遂表示先取消商品，被告卻回以不是的，其後
    告訴人表示被告棄標多次，並於同年11月27日傳送寄貨單據
    予被告，表示已寄出被告下標商品，惟因被告拒收，商品遂
    退回予告訴人等情，有被告與告訴人之臉書訊息、告訴人之
    寄貨單據存卷可查(偵卷第103至156、243頁)，足見被告確
    有下標購買告訴人之手機及手鍊，且尚未取得得標商品。參
    以被告於107年12月5日至警局報案遭到詐騙，並表示其子於
    107年10月23日在臉書之該粉絲專頁以「奇米」帳號向賣家
    即告訴人購買手機及手鍊，嗣其匯款後迄今均未收到商品，
    賣家亦未與被告聯繫，且賣家出言恐嚇其子，並洩漏其子之
    個資，又辱罵騷擾被告等情，有被告107年12月5日報案筆錄
    存卷可查（偵卷第47至49頁），可見被告前述報案情節核與
    「奇米」在該粉絲專頁之上開貼文內容相符，堪信被告確以
    「奇米」之暱稱在該粉絲專頁上下標商品並張貼上開貼文。
    況被告之子為95年生(姓名年籍詳卷)，有其個人戶籍資料存
    卷可查(本院卷第37頁)，於案發時年僅12歲，年歲尚幼，衡
    情尚難想像其會因被告與告訴人間之交易糾紛，而以被告之
    立場在該粉絲專頁上張貼上開指摘及究責之貼文內容。是被
    告前開辯解，洵屬事後卸責之詞，要非可採。
　㈢由前開被告與告訴人之臉書訊息內容可知，被告於107年10月
    20日下標商品並於同年10月23日匯款後，告訴人多次表示要
    面交或寄送商品，惟被告均未赴約或回應，告訴人乃於同年
    11月27日寄出被告下標商品，惟因被告拒收，商品遂退回予
    告訴人等情，已如前述，足見被告以「奇米」之暱稱在該粉
    絲專頁之貼文內容所指「我從10月23、11月2日轉帳給你後
    ，一直都是我主動問你是否要面交或寄給我而你完全置之不
    理」一情，顯屬不實，是被告明知上情係屬不實，卻在該粉
    絲專頁上張貼前開貼文，供不特定多數人上網觀覽，已足以
    毀損告訴人之名譽，自有加重誹謗之犯行無誤。
　㈣綜上，本案事證明確，被告犯行洵堪認定，應依法論科。
三、核被告所為，係犯刑法第310條第2項之加重誹謗罪。
四、原審以被告罪證明確，適用刑法第310條第2項、第42條第3
    項前段，刑法施行法第1條之1規定，並審酌被告實未與告訴
    人發生買賣糾紛，竟無故在不特定人得共見共聞之臉書社團
    公然侮辱告訴人之名譽，缺乏尊重他人名譽之法治觀念，且
    未與告訴人和解或獲得告訴人之諒解，兼衡被告犯罪之動機
    、目的、智識程度、生活狀況及告訴人對於量刑意見等一切
    情狀，量處罰金新臺幣2,000元，並諭知易服勞役之折算標
    準。核其認事用法俱無違誤，量刑尚屬允當。又量刑輕重，
    係屬法院得依職權自由裁量之事項，苟其量刑已以行為人之
    責任為基礎，並斟酌刑法第57條各款所列情狀，而未逾越法
    定刑度或有濫用權限情事，即不得任意指為違法。原審已就
    量刑刑度具體審酌如上，其就被告之犯罪情節、犯後態度、
    告訴人之量刑意見等科刑審酌事項，業詳為記載，並與卷內
    事證無違。是原審所為刑之量定，客觀上並未逾越法定刑度
    或濫用其裁量權限，核屬法院量刑職權之適法行使，難認有
    何不當。檢察官上訴指摘原判決量刑過輕，為無理由，應予
    駁回。　　
五、被告經合法傳喚，無正當理由不到庭，爰不待其陳述逕行判
    決。
據上論斷，應依刑事訴訟法第371條、第368條，判決如主文。
本案經檢察官陳佳秀到庭執行職務。
中　　華　　民　　國　　109 　年　　7 　　月　　14　　日
                  刑事第二十五庭 審判長法  官 宋松璟
                                       法  官 陳彥年
                                       法  官 文家倩
以上正本證明與原本無異。
不得上訴。
                                       書記官 桑子樑
中　　華　　民　　國　　109 　年　　7 　　月　　14　　日
附錄：本案論罪科刑法條全文　　　　　　　　　　　　　　　
中華民國刑法第310條
意圖散布於眾，而指摘或傳述足以毀損他人名譽之事者，為誹謗
罪，處1年以下有期徒刑、拘役或1萬5千元以下罰金。
散布文字、圖畫犯前項之罪者，處2年以下有期徒刑、拘役或3萬
元以下罰金。
對於所誹謗之事，能證明其為真實者，不罰。但涉於私德而與公
共利益無關者，不在此限。